【裁判字號】    99,交抗,29
【裁判日期】    990726
【裁判案由】    違反道路交通管理處罰條例聲明異議
【裁判全文】
臺灣高等法院花蓮分院刑事裁定          99年度交抗字第29號
抗  告  人
即受處分人  甲○○
上列抗告人因違反道路交通管理處罰條例案件，不服臺灣花蓮地
方法院99年度交聲字第39號中華民國99年6月3日第一審裁定（原
處分案號：交通部公路總局臺北區監理所花蓮監理站99年1月11
日花監違字第裁44—Ｐ00000000號），提起抗告，本院裁定如下
：
    主  文
抗告駁回。
    理  由
一、本件抗告意旨略以：(一)抗告人即受處分人甲○○（下簡稱受
    處分人）返回七腳川KTV後即與友人繼續飲酒，交通隊隊員
    係於嗣後到場始對受處分人實施酒測，此僅能認「受處分人
    再行返回七腳川KTV中飲酒後之狀態」，尚不能證明受處分
    人前次之駕駛行為酒精濃度超過規定標準，至於該次酒測之
    酒精濃度雖超過規定標準，然當時受處分人並無駕駛行為，
    並無違反道路交通管理處罰條例之情形。(二)證人即當時取締
    之員警劉仕傑固於原審證稱，有看到受處分人下車，並攔受
    處分人而帶回派出所實施酒測，及開立本件之舉發單等語，
    然其所證述各情前後不一，且與事實不符，其證言無法證明
    受處分人有酒後駕車之行為。為此，原裁定尚有不當，請求
    撤銷原裁定云云。
二、本院查：
(一)按汽車駕駛人飲用酒類後其吐氣所含酒精濃度超過每公升0.
    25毫克者，不得駕車；又汽車駕駛人，駕駛汽車經測試檢定
    有酒精濃度超過規定標準者，處15,000元以上60,000元以下
    罰鍰，並當場移置保管其車輛及吊扣其駕駛執照1年，道路
    交通安全規則第114條第2款及道路交通管理處罰條例第35條
    第1項第1款分別定有明文。
(二)本件受處分人於99年1月9日凌晨零時58分許，經警認其有酒
    後駕駛車牌5865-KJ號自小貨車之違規行為，而施以酒精濃
    度檢測，測得其呼氣酒精濃度達0.37MG/L，有花蓮縣警察局
    吉安分局花警交字第P00000000號違反道路交通管理事件通
    知單舉發在卷可按（附於原審卷第21頁），且受處分人就其
    於前揭時地經警施以酒精濃度檢測後，測得舉發單上所載酒
    精濃度值乙情，亦不爭執，是此部分事實堪以認定。
(三)又證人即當時取締之警員劉仕傑就本件取締之經過，業於原
    審證述：99年1月9日渠與所長及同仁等共4人執行擴大臨檢
    及機動巡邏勤務，在巡邏車行經花蓮縣吉安鄉○○路○段與
    七腳川防汛道路口，見一部機車與一部自用小貨車自「七腳
    川小吃部」駛出，懷疑可能有酒後駕駛之情形，故渠同仁二
    人先下車準備攔停機車，詎機車未服攔停就騎走，同仁遂上
    車駕巡邏車追趕，渠與所長即下車準備攔小貨車，惟該小貨
    車駕駛見狀，旋即倒車並返回前揭小吃部停車場，渠看到受
    處分人下車，就過去在小吃部門口攔下受處分人，並帶回派
    出所實施酒測，而開立本件舉發單，受處分人從下車到被渠
    攔下一直都在渠的視線範圍內，且渠見受處分人倒車時就追
    上去，不可能有受處分人所述近10分鐘後，才在小吃部內取
    締受處分人等語明確。且證人劉仕傑於原審調查中就其追趕
    受處分人至七腳川小吃部時，於受處分人尚未進入包廂時即
    為其攔下乙節則始終陳證如一，雖抗告意旨謂證人劉仕傑就
    受處分人有無進入七腳川小吃部店內先後陳述不一云云，然
    證人劉仕傑於原審調查中係供稱者係「異議人（即受處分人
    ）在七腳川小吃門口就被其攔下」，而經辯護人詰以受處分
    人到底有沒有走進七腳川小吃部門口裡面時，則答稱：「有
    走進大門，但是沒有進包廂，我在門口叫異議人（即受處分
    人）出來」等語（原審卷第23頁、第27頁），顯見證人劉仕
    傑於其後之陳述僅在於說明所謂在「門口攔下」之意，尚難
    認其前後陳述有何不一之處。另證人劉仕傑於原審調查中就
    受處分人始終在其視線範圍乙節，亦證述綦詳如上，而受處
    分人雖提出現場示意圖及照片（本院卷第7頁至第9頁），但
    該示意圖及照片，實難證明證人劉仕傑是否無法全程目視受
    處分人，況若受處分人能脫離警員劉仕傑之視線，又何以警
    員得追躡受處分人至七腳川小吃？由此，更證警員所證應非
    子虛，抗告意旨徒以現場示意圖及照片指稱證人劉仕傑所言
    不實云云，難以採認。
(四)至證人羅正華、李秋妹於原審雖均附和受處分人所辯而證稱
    ：受處分人係離開小吃店後，又折返進入「七腳川小吃部」
    包廂後，始經警喚出而遭取締云云。然證人李秋妹於原審雖
    證稱：伊在小吃店負責收包廂及煮菜，在警察來之前，伊有
    看見受處分人出去後再回來，回來之後，警察就來找受處分
    人，當時受處分人已進包廂，後來警察就跟伊講要伊叫受處
    分人出來云云，惟經原審法官質以受處分人返回包廂至員警
    到來之時間間隔時，則答以「忘記了，當時我很忙」；就受
    處分人出去到返小吃部之間隔時間，及受處分人在包廂之消
    費是何人買單等，亦稱：「當時我都在忙，我不知道」「不
    清楚何人買單，因為我都在忙，櫃台是另外經理在收，我只
    是在那邊收包廂、煮菜」云云（原審卷第29頁），則證人李
    秋妹在「七川腳小吃部」負責清理及煮菜等工作，當日又異
    常忙碌，何以受處分人返回包廂時，其恰好有空得依警員指
    示喚出受處分人？又何以僅對此事清楚記憶？況當時七腳川
    小吃部有5間包廂，亦據證人李秋妹證述在卷（原審卷第29
    頁），而警員並不認識受處分人，李秋妹憑何知道警員所要
    找之人即為受處分人？凡此，足見證人李秋妹所言是否可信
    ，實有可疑。又證人羅正華與受處分人有朋友之誼，其所為
    證言已有偏坦之虞，且羅正華既係向受處分人借款，何以於
    受處分人離開時，未向其索款，反由受處分人自行返回交付
    款項？況證人羅正華所言縱然屬實，但依其於原審調查時所
    證「（問：異議人（即受處分人）當天有跟你一起在『七腳
    川小吃部』喝酒嗎？）有」「（問：他（指受處分人）給你
    錢之後，你們有繼續坐下來喝酒嗎？）他有坐下來，我有倒
    高梁給異議人（即受處分人）喝」等情（原審卷第30頁、第
    31頁），顯見受處分人於駕駛自用小貨車離開七腳川小吃部
    前，亦即已有飲酒行為至為顯然。
(五)按警員係代表國家執行道路交通安全與秩序之維護之告發等
    公權力之公務員，其依法掣單舉發違反道路交通管理處罰條
    例所列之違規事實，本質上為行政處分，係公務員基於職務
    上權力，依法就特定之具體事件所為具公法上效果之單方行
    政行為，自具一定之公信力。故除非有充份之事證足認該等
    執行公權力之公務員認知之事實有誤或該等公務員執行職務
    時有違法失職情事，否則本院認為應以該管警員所認知之事
    實為可信，而應採為判斷之依據。查本件證人即警員劉仕傑
    已就本件查獲之經過證述明確，受處分人係在證人發覺後密
    接時間內在證人視線下查獲，並無受處分人所謂在回到包廂
    內後又近10分鐘後才為警取締。再衡本件並無其他證據足以
    證明執勤之警員對舉發事實認知有誤，況本件證人為執勤員
    警，與受處分人素不相識，亦無任何怨隙，衡情應無在執行
    交通勤務中，刻意捏造舉發素不相識、毫無冤仇之受處分人
    ，並進而甘冒偽證之罪責，於法院調查中到庭具結後為虛偽
    之陳述，以羅織誣陷受處分人之可能或必要。並斟酌證人羅
    正華與受處分人為友人關係，證人李英妹則除就受處分人異
    議理由所謂受處分人進入包廂後，才被警察叫出一情證述明
    確外，其餘就原審所訊當日情況則多以「很忙，沒注意」、
    「不知道」答覆，是本院認應以證人劉仕傑所證述較屬可採
    。從而，受處分人有酒後駕駛之違規行為亦堪認定。
(六)次按94年12月14日修正、95年3月1日施行前之道路交通管理
    處罰條例第68條固規定：「汽車駕駛人，因違反本條例及道
    路交通安全規則之規定，受吊扣或吊銷駕駛執照時，吊扣或
    吊銷其持有各級車類之駕駛執照」，惟修正後業已刪除「吊
    扣」之規定，改為「汽車駕駛人，因違反本條例及道路交通
    安全規則之規定，受吊銷駕駛執照處分時，吊銷其持有各級
    車類之駕駛執照」，其修正理由乃係因舊法將違法或違規駕
    駛人所持有各級車類之駕駛執照一併吊扣，失之過苛，影響
    人民工作及生活甚鉅，故依修正後之該條規定，受吊扣駕駛
    執照處分時，僅能吊扣違規當時所駕車類之駕駛執照，不再
    吊扣其持有各級車類之駕駛執照，僅於受吊銷駕駛執照處分
    時，始吊銷其持有各級車類之駕駛執照。又道路交通安全規
    則第61條第1項第3款規定，汽車駕駛人取得高一級車類之駕
    駛資格者，應換發駕駛執照，並准其駕駛較低等級車類之車
    輛，已領有大貨車駕駛執照者，得駕駛小型車、輕型機器腳
    踏車。本件受處分人領有較高等級之職業大貨車駕照，本可
    直接允許其得駕駛自用小貨車，受處分人於酒駕違規時自非
    「無照駕駛」情形。又本件受處分人因目前道路交通安全規
    則規定採一人一照制而無較低等級車類之小型車普通駕駛執
    照可供吊扣，然行政行為採取方法所造成之損害，不得與所
    與達成目的之利益顯失均衡，則在本件受處分人小型車普通
    駕駛執照可供吊扣之情形下，逕吊扣其職業大貨車駕駛執照
    ，雖可達成禁止受處分人繼續酒後駕駛之行政目的，然亦同
    時造成剝奪受處分人駕駛其他各類車輛之結果，所造成之損
    害與所欲達成目的之利益，顯然失衡，復與前揭道路交通管
    理處罰條例第68條之修正意旨不符，有違法律保留原則，尚
    難認合法。至上開因採取一人一照原則，導致越級駕駛人違
    規酒駕時，受有無須吊扣駕駛執照之利益，然此關於駕駛執
    照管理所衍生之執行困難或法規漏洞，亦不得據此即擴張解
    釋，於駕駛人無較低等級駕駛執照可供吊扣時，即率爾代以
    吊扣其所領有之較高等級駕駛執照，而將不利益歸諸受處分
    人。
(七)綜上，原裁定認受處分人有酒後駕駛之違規行為事證明確，
    原處分機關援引道路交通管理處罰條例第35條第1項第1款規
    定，裁處受處分人罰鍰新臺幣（下同）19,500元並施以道安
    講習部分，並無違誤，因而駁回受處分人此部分之異議，惟
    認原處分機關逕對受處分人裁處吊扣職業大貨車駕駛執照12
    個月之處分，於法尚有未合，此部分受處分人之異議有理由
    ，因而就此部分之處分撤銷，改裁處為吊扣受處分人自用小
    貨車駕駛執照12個月等，經核其認事用法並無不當，應予維
    持。抗告人猶執陳詞否認有酒後駕車之違規行為，仍無可採
    。其抗告為無理由，應予駁回。
三、據上論結，應依道路交通案件處理辦法第26條、刑事訴訟法
    第412條裁定如主文。
中    華    民    國    99    年    7     月    26    日
                  交通法庭審判長法  官  何方興
                                法  官  王紋瑩
                                法  官  許仕楓
以上正本證明與原本無異。
本件不得再抗告。
中    華    民    國    99    年    7     月    26    日
                                書記官  陳有信

司法院資訊處製作；財團法人民間司法改革基金會備份。
